臺灣士林地方法院刑事判決　　　　　　　　　　　　　　九十三年度訴字第九七號
　　公　訴　人　臺灣士林地方法院檢察署檢察官
　　被　　　告　乙○○
　　　　　　　　丁○○
右列被告等因搶奪案件，經檢察官提起公訴（九十二年度偵字第一０五五九號），本
院判決如左：
    主  文
乙○○、丁○○共同意圖為自己不法之所有，而搶奪他人之動產，均累犯，乙○○處
有期徒刑壹年陸月，丁○○處有期徒刑壹年。
    事  實
一、乙○○於民國八十年間，因違反麻醉藥品管理條例案件，經臺灣臺北地方法院以
    八十年易字第九二二三號判決判處有期徒刑三月，並經易科罰金執行完畢後，於
    八十三年間，復因犯麻醉藥品管理條例及竊盜等罪，分別經臺灣臺北地方法院以
    八十四年訴字第二五號判決及臺灣高等法院以八十四年上訴字第三四０二號判決
    判處有期徒刑五月、八月，並經定應執行刑為一年二月確定，而於八十五年間假
    釋期滿執行完畢，嗣因違反槍砲彈藥刀械管制條例案件，經臺灣台北地方法院判
    處有期徒刑五月，經臺灣高等法院於八十四年八月十八日以八十四年上易字第三
    七四九號判決駁回上訴確定，而於八十六年四月二十三日執行完畢（以上不構成
    累犯）；再因違反毒品危害防制條例案件，經臺灣基隆地方法院於八十八年十二
    月三十日以八十八年易字第六五０號判決判處有期徒刑一年確定，嗣又因違反毒
    品危害防制條例案件，再經臺灣基隆地方法院於八十九年十一月三十日以八十九
    年訴字第七０六號判決判處有期徒刑一年二月確定，以上各罪接續執行，於九十
    一年十月九日縮刑假釋出監，並於九十二年三月二日假釋期滿執行完畢。丁○○
    曾於八十六年間，涉犯贓物罪、麻醉藥品管理條例及藥事法等罪，其中贓物罪部
    分經本院於八十五年七月二十六日，以八十四年訴字第七一五號判決判處有期徒
    刑三月確定，麻醉藥品管理條例及藥事法犯罪部分，則經臺灣高等法院於八十六
    年九月十一日以八十五年上訴字第四五八三號判決各判處有期徒刑七月、八月，
    並定應執行刑為有期徒刑一年一月，嗣經最高法院駁回上訴確定，以上各罪再經
    臺灣高等法院裁定應執行有期徒刑一年三月確定，而於八十七年十二月二十一日
    假釋出監並付保護管束，嗣於八十八年五月二十六日保護管束期滿，視為執行完
    畢。
二、詎乙○○、丁○○二人均不思悛悔向上，因需錢花用，乃共同意圖為自己不法之
    所有，而基於搶奪之犯意聯絡，由乙○○先向不知情之甲○○借得車牌號碼ＬＲ
    五─七五三號之機車一部（登記所有人為葉瑞芳），旋於九十二年七月二十六日
    下午二時許，乙○○駕駛上開機車後載丁○○，共同外出找尋搶奪目標，二人於
    同日下午二時四十二分許，行至臺北縣汐止市○○路一一五號「萬豐銀樓」前，
    乙○○選定該銀樓為目標並繞行觀察附近情況，再由丁○○一人佯裝顧客進入銀
    樓，乙○○仍騎駛該機車未熄火，並在銀樓外等候接應。丁○○進入銀樓後，先
    向店員佯稱欲選購結婚用之套裝金飾，店員乃將價值新台幣（下同）三萬元之結
    婚套組一組（包括項鍊一條、手鍊兩條、耳環一對、戒指一只，並以金飾盤呈放
    ）拿出放置在櫃臺供乙○○選購，俟店員轉身查價而不及防備之際，乙○○即徒
    手搶奪該組金飾（連同金飾盤），得手後立即衝出店外，並由乙○○駕駛前揭機
    車接應逃逸，途中丁○○將金飾盤隨手丟棄，金飾部分於同日晚間持往華西街之
    某不詳銀樓變賣，所得贓款一萬二千元再由二人平分花用殆盡，嗣因路人蔡明俊
    於萬豐銀樓外記下前揭機車車號並報警處理，員警乃於同年七月二十九日晚上十
    時許，在臺北縣瑞芳鎮○○街三八之一號前查獲該部供做案用之機車，並在車內
    起出丁○○所有，於犯案時所穿著之襯衫一件及乙○○所戴之安全帽一頂，並依
    銀樓監視器畫面，循線查獲乙○○及丁○○。
三、案經臺北縣政府警察局汐止分局報告臺灣士林地方法院檢察署檢察官偵查起訴。
    理  由
一、右揭犯罪事實，業據被告丁○○於本院審理時供承不諱；而被告乙○○於本院審
    理中，固坦承於上開時間駕駛前揭機車後載丁○○前往萬豐銀樓，並於丁○○搶
    得金飾後，騎車接載丁○○離去之事實，惟矢口否認參與搶奪犯行，辯稱：案發
    當日係受丁○○所託，向友人甲○○借用機車，載丁○○前往汐止找其胞妹借錢
    未果，之後到達案發地點銀樓前，丁○○叫伊停車，表示要進去拿錢，並要伊在
    外等候，當時伊不知道丁○○是要進銀樓行搶，等到丁○○手持金飾自銀樓跑出
    來，要伊載其離去，伊才知道丁○○是去行搶，並騎車載其離去，伊事後也未分
    取贓款云云。
二、本院查：
(一)被告丁○○坦承前往萬豐銀樓搶奪金飾得手之供詞，核與證人即被害人丙○○迭
    於警局初詢及偵查中一貫指證：案發當日，被告丁○○係身穿長袖藍色格子襯衫
    進入其所經營之萬豐銀樓，先佯稱購買金飾，俟店員拿出金飾放置櫃臺，店員並
    轉身查價而不及注意之際，即搶奪金飾得手逃逸等情相符，此外，並有被告丁○○坦承為其所有之長袖藍色格紋襯衫一件扣案，及萬豐銀樓店內監視器於案發時
    間（即九十二年七月二十六日十四時四十七分五十二秒至五十三秒）攝得身穿長
    袖格狀襯衫男子自櫃臺拿取物品後，迅速跑出商店之畫面翻拍照片三幀附卷可憑
    （附於九十二年度偵字第一０五五九號卷，第八十七頁、第八十八頁），堪認被
    告丁○○之自白與事實相符，可以採信。
(二)又被告丁○○於案發當日係搭乘被告乙○○向不知情之甲○○借得而駕駛之車牌
    號碼ＬＲ五∣七五三號機車前往案發地點，於搶奪金飾得手後，再乘坐仍由被告
    乙○○所駕駛，在銀樓外等候之上開機車逃逸乙情，亦據被告乙○○供明在卷，
    核與證人甲○○於警詢中證述（經當事人當庭同意作為證據）：被告乙○○於案
    發當日，向伊借用ＬＲ五∣七五三號機車使用等語（見同上偵卷，第六十五頁）
    、目擊證人蔡明俊於警詢證述（業經當事人當庭同意作為證據）：伊於本件案發
    時間，在其公司（設汐止市○○路一一三號，即萬豐銀樓隔壁）門口發現有一男
    子很慌張，手持一金飾店特有之展示盤，匆忙從伊面前經過，並在伊面前掉落一
    條手鍊，之後倉皇搭上一名男子所駕駛的機車，往中興路一０七號向口逃逸，伊
    因感到懷疑，當場記下機車車號為ＬＲ五∣七五三號等語（見同上偵卷，第五十
    六、五十七頁）一致相符，足認被告乙○○與丁○○參與本件搶案之客觀事實，
    應甚明確。
(三)至被告乙○○矢口否認本案搶奪犯行，並以前揭情詞辯稱：伊對被告丁○○所為
    本案搶奪犯行，事先完全不知情云云，是本案尚須審究者，即被告乙○○與被告
    丁○○間，有無共犯本案搶奪罪之犯意聯絡？經查：
１、訊據被告丁○○，對於被告乙○○共同參與搶奪犯行部分，於本院審理時具結並
    經交互詰問程序證稱：案發前伊找乙○○借款一萬元，乙○○表示沒有錢，並提
    議行搶，之後乙○○借得一部機車，伊二人便前往汐止，經過案發地點之銀樓時
    ，乙○○表示該銀樓可以，便停車要伊下車行搶，事後伊將搶得之金飾變賣，二
    人各分得六千元等語明確（見本院九十三年七月二十七日審判筆錄），參以由卷
    附萬豐銀樓外監視器畫面翻拍照片所示內容觀之（附於同上偵卷第八十二頁至第
    八十五頁），本件案發當時，有一名男子獨自騎機車在銀樓外繞圈徘徊約三分鐘
    之久，隨後身穿格紋襯衫之被告丁○○即走入銀樓搶奪金飾，而該名騎機車之男
    子，復據被告乙○○供承為其本人無訛，核被告乙○○於銀樓外騎車徘徊之舉措
    ，顯有違於一般常情，應認被告乙○○係出於勘查銀樓內外環境之目的，而欲選
    定時機由被告丁○○入內行搶無訛。
２、至被告丁○○於警詢、偵查及本院第一次審判期日時，雖均為有利被告乙○○之
    供證，陳稱被告乙○○對於本案搶奪犯行事先並不知情，事後亦未分得贓款云云
    。然經質以案發當時與被告乙○○共同前往案發地點萬豐銀樓前之緣由，被告丁○○於警詢、臺灣士林地方法院檢察署偵訊及本院準備程序訊問時（當時被告丁○○因另案在監，對於被告乙○○之辯詞內容並不知情）均稱：伊叫乙○○載伊
    到案發地點之銀樓購買金飾，並要乙○○在店外等候云云（見同上偵卷第三十六
    頁、第一０六頁、本院刑事卷九十三年二月二十五日準備程序筆錄第二頁、第三
    頁），嗣於本院第一次審理期日結證則改稱：案發當天伊要乙○○騎車載伊去汐
    止找伊妹妹借錢，後來沒找到，二人便騎車閒逛，騎到萬豐銀樓前，伊要乙○○
    停車，表示要去找朋友，要乙○○等伊一下云云（見本院九十三年三月二十二日
    審判筆錄），核其先後所供內容出入甚大，且與被告乙○○之辯詞矛盾（被告乙○○之辯解詳後述），衡情被告丁○○如係供陳事實，要不致發生該等反覆矛盾
    之情，是被告丁○○所為上開有利於被告乙○○之供證部分，有上開先後不一及
    與被告乙○○辯解矛盾之瑕疵，顯係出於事後迴護之詞，不足採信，而被告丁○○於本院最後一次審理期日所證內容，非僅與上述客觀事實互核相符，且其亦當
    庭說明變更證詞之原因，係不願再袒護被告乙○○，以免其再犯罪，是應認此部
    分之證詞較為可採。
３、又被告乙○○初於警詢中辯稱：「（問：丁○○於九十二年七月二十六日十四時
    四十四分，在汐止市○○路一一五號「萬豐銀樓」搶奪金飾，而你當時在外作何
    事）我當時坐在機車上等他，他告訴我要去找他姊姊。」（見同上偵卷，第四十
    二頁、第四十三頁）、嗣於偵查中改稱：案發當天本來是要載丁○○去汐止找他
    妹妹借錢，之後為何到銀樓伊不知道，丁○○並沒有跟伊說要進銀樓要做什麼云
    云（見同上偵卷第一二一頁），再於本院準備程序改稱：伊沒有看見丁○○走進
    銀樓云云（見本院刑事卷九十三年二月二十五日準備程序筆錄），核其所辯內容
    ，對於為何駕駛機車載送被告丁○○至上開銀樓前停車之重要情節，先後辯詞出
    入甚大，已難認定孰者為真，況被告丁○○迄至本院最後一次審理期日前，均一
    再為被告乙○○有利之供述（業據說明如前），被告乙○○上開辯詞如係出於與
    被告丁○○共同經歷之同一事實，衡情被告丁○○亦應為相同之供述，以釋被告
    乙○○之罪嫌，方合於常理，然由被告丁○○事後所為有利被告乙○○之供述，
    係稱案發當時向乙○○表示「進銀樓是要買金飾」或「進銀樓是要找朋友」等語
    ，與被告乙○○上開所辯：「被告丁○○並未告知伊進銀樓作什麼」、「丁○○
    表示要去銀樓是找姊姊」、「伊並未看見丁○○進銀樓」之內容無一相符觀之，
    顯係因被告乙○○事後為圖卸責而憑空捏造辯詞，始生該等齟齬之處，已甚灼然
    ，況上開卷附萬豐銀樓外監視器畫面翻拍照片顯示被告乙○○於案發當時，曾獨
    自騎機車在銀樓外繞圈徘徊約達三分鐘之久，則被告乙○○如係單純載被告丁○○前往銀樓找人或經過該處而依被告丁○○之指示停車使其下車，何故有該等不
    尋常之舉措？而訊之被告乙○○，復未能就此提出合理說明，綜上各情互參以析
    ，被告乙○○所辯，均不足採，其與被告丁○○間確有實施本案搶奪犯行之犯意
    聯絡，已臻明確。
(四)綜上，本案事證明確，被告二人犯行均堪認定，應依法論科。
三、核被告乙○○、丁○○二人所為，均係犯刑法第三百二十五條第一項之搶奪罪，
    渠二人間有犯意聯絡及行為分擔，應論以共同正犯。又被告二人均曾犯如事實欄
    所載之前科犯行，有臺灣高等法院被告全國前案紀錄表在卷可考，渠等於前案有
    期徒刑執行完畢後五年內，再犯本案有期徒刑以上之罪，均為累犯，應各依刑法
    第四十七條之規定加重其刑。爰審酌被告二人品行不佳，犯案時均值盛年，卻不
    思循正當途徑獲取財物，所為搶奪商家之犯行，影響社會治安甚鉅，且搶得財物
    價值非微，並被告丁○○犯後坦承犯行並供出共犯，及被告乙○○犯後猶執詞卸
    責之態度、犯罪之動機、目的及渠等之智識程度等一切情狀，分別量處如主文所
    示之刑，以示懲儆。扣案之長袖藍色格紋襯衫一件，固據被告丁○○供承為其所
    有，然該襯衫於本案僅係供一般穿著用途，並非供本案搶奪犯行所用之物；至扣
    案之安全帽一頂，亦非供本案搶奪所用之物，爰均不予宣告沒收。
據上論斷，應依刑事訴訟法第二百九十九條第一項前段，刑法第二十八條、第三百二
十五條第一項、第四十七條，判決如主文。
本案經檢察官謝榮林到庭執行職務。
中　　　華　　　民　　　國　　九十三　　年　　　八　　　月　　　九　　　日
                                    臺灣士林地方法院刑事第三庭
　　                                    審判長法  官  雷  雯  華
                                              法  官  李  育  仁
                                              法  官  吳  祚  丞
右正本證明與原本無異。
如不服本判決應於送達後十日內向本院提出上訴狀。
                                              書記官  林  立  原
中　　　華　　　民　　　國　　九十三　　年　　　八　　　月　　　十一　　日
附錄本判決論罪科刑依據之法條：
中華民國刑法第三百二十五條第一項：
　意圖為自己或第三人不法之所有，而搶奪他人之動產者，處六月以上五年以下有期
  徒刑。
